臺灣屏東地方法院民事裁定
111年度監宣字第20號
聲  請  人  鄭文凉  


相  對  人  張德威  

上列聲請人聲請改定受監護宣告人之監護人事件，本院裁定如下
：
    主  文
選定鄭文凉（民國00年0月00日生，身分證統一編號：Z00000000
0號）為受監護宣告人張德威之監護人。
指定吳文福（民國66年10月4日日生，身分證統一編號：Z000000
000號）為會同開具財產清冊之人。
聲請程序費用由相對人負擔。
    理  由
一、聲請意旨略以：相對人張德威前經本院以民國96年度禁字11
    號裁定宣告為禁治產人，並選任相對人之姨母潘花合擔任監
    護人，嗣潘花合於106年10月29日死亡，為維護相對人之最
    佳利益及日後代為處理事務，確有改定監護人之必要。聲請
    人為相對人之表弟，有意願擔任相對人之監護人，且相對人
    之其他親屬均同意由聲請人擔任監護人，爰請求改定聲請人
    為相對人之監護人，相對人之表弟吳文福為會同開具財產清
    冊之人等語。
二、按民法總則中華民國97年5月2日修正之條文施行前，已為禁
    治產宣告者，視為已為監護宣告，並於修正施行後，適用修
    正後之規定；民法規定之禁治產或禁治產人，自修正施行後
    ，一律改稱為監護或受監護宣告之人；施行前所設置之監護
    人，於修正施行後，適用修正後之規定；修正之民法總則第
    14條至第15條之2及民法親屬編第4章之規定，自公布後1年6
    個月施行，民法總則施行法第4條第2項、第4條之1、第4條
    之2、民法親屬編施行法第14條之2、第14條之3分別定有明
    文。查聲請人主張相對人前經本院以96年度禁字第11號裁定
    宣告為禁治產人，並由相對人之姨母潘花合擔任監護人等情
    ，業據本院依職權調取本院96年度禁字第11號全卷及聲請人
    提出之戶籍謄本核閱屬實，自堪認屬實。是依前開規定，自
    應視為相對人已為監護之宣告，並應適用民法修正後之相關
    規定，合先敘明。
三、次按受監護宣告之人應置監護人；監護人死亡者，法院得依
    受監護宣告之人、四親等內之親屬、檢察官、主管機關或其
    他利害關係人之聲請，或依職權，另行選定適當之監護人，
    此於成年人之監護亦有準用，此有民法第1110條、第1106條
    第1項及第1113條規定可參。查相對人之原監護人潘花合已
    於106年10月29日去世，聲請人為相對人之表弟乙節，亦有
    聲請人提出之戶籍謄本可憑，是聲請人自得依首揭規定，聲
    請為相對人另行選定監護人。
四、又按法院選定監護人時，應依職權就配偶、四親等內之親屬
    、最近一年有同居事實之其他親屬、主管機關、社會福利機
    構或其他適當之人選定一人或數人為監護人，並同時指定會
    同開具財產清冊之人；再法院選定監護人時，應依受監護宣
    告之人之最佳利益，優先考量受監護宣告之人之意見，審酌
    一切情狀，並注意下列事項：一受監護宣告之人之身心狀態
    與生活及財產狀況。二受監護宣告之人與其配偶、子女或其
    他共同生活之人間之情感狀況。三監護人之職業、經歷、意
    見及其與受監護宣告之人之利害關係。四法人為監護人時，
    其事業之種類與內容，法人及其代表人與受監護宣告之人之
    利害關係，此亦有民法第1111條第1項、第1111條之1規定可
    參。經查，聲請人為相對人之表弟，現實際照顧相對人之生
    活起區，亦有擔任相對人監護人之意願，相對人之表弟吳文
    福亦表示同意，有同意書1份在卷可稽(見卷第13頁)，本院
    參酌上開事證，認由聲請人為相對人即受監護宣告人之監護
    人，應能符合相對人之利益，爰裁定如主文第1項所示。
五、再按法院依民法第1094條第3項選定監護人或依第1106條及
    第1106條之1另行選定或改定監護人時，應同時指定會同開
    具財產清冊之人，民法第1094條第4項定有明文，且上開規
    定依民法第1113條之規定，準用於成年人之監護。本院審酌
    關係人吳文福為相對人之表弟，同意擔任會同開具財產清冊
    之人，本院依相對人之最佳利益考量，並參酌上開規定意旨
    ，認由關係人吳文福擔任相對人之會同開具財產清冊之人，
    應無不妥，爰裁定如主文第2項所示。又依同法第1099條之
    規定，於監護開始時，監護人對於受監護宣告人之財產，應
    會同關係人吳文福於2個月內開具財產清冊並陳報法院，併
    此敘明。
六、依家事事件法第164條第2項，裁定如主文。
中　　華　　民　　國　　111 　年　　5 　　月　　31　　日
                   家事法庭     法  官　廖文忠
以上正本係照原本作成。
如對本裁定抗告須於裁定送達後10日內向本院提出抗告狀，並應
繳納抗告費新台幣1,000 元。
中　　華　　民　　國　　111 　年　　5 　　月　  31    日
                                書記官　黃佳惠